【裁判字號】    92,訴,2309
【裁判日期】    921128
【裁判案由】    偽造文書等
【裁判全文】
臺灣板橋地方法院刑事判決                        九十二年度訴字第二三九號
    公  訴  人  臺灣板橋地方法院檢察署檢察官
    被      告  丙○○
右列被告因偽造文書案件，經檢察官提起公訴（九十二年度偵字第一七七五七號），
本院依簡式審判程序審理，判決如左：
    主  文
丙○○共同行使偽造私文書，足以生損害於他人，處有期徒刑伍月，如易科罰金，以
佰元折算壹日，緩刑肆年。
    事  實
一、丙○○因積欠地下錢莊債務而無力償還，竟與地下錢莊之一名不詳姓名成年男子
    ，共同基於偽造特種文書之犯意聯絡，於民國九十二年八月底，由丙○○先在其
    位於臺中縣大雅鄉○○路四六○號十樓之一住處樓下，將其照片交予該不詳姓名
    之成年男子，再由該不詳姓名成年男子將丙○○之照片貼至所偽造之「李維中」
    身分證上（該身分證上之姓名載為「李維中」，惟身分證字號：Ｚ000000
    000號，係甲○○之身分證字號）而偽造身分證之特種文書，足生損害於甲○○。丙○○並與該姓名不詳之成年男子共同基於行使偽造特種文書及行使偽造私
    文書之犯意聯絡，雙方約定由丙○○以上開偽造之身分證申辦行動電話門號，每
    支行動電話門號可抵償丙○○所積欠地下錢莊之債務新臺幣一千元，該不詳姓名
    成年男子並於九十二年九月初，交予丙○○上開偽造之「李維中」身分證一張，
    丙○○遂於九十二年九月十九日十九時許，在位於臺北縣永和市○○路三九九號
    之臺灣大哥大廣識通訊行，由丙○○持前揭偽造之「李維中」身分證而冒用「李
    維中」之名義，偽造「李維中」署押於二紙行動電話服務申請書上之「申請人簽
    章」欄內，並填寫不實之李維中姓名、身分證字號、住址等資料，而偽造行動電
    話服務申請書之私文書，嗣再持前揭偽造之身分證及行動電話服務申請書，向該
    通訊行人員乙○○申請行動電話門號，而行使偽造私文書及特種文書，足以生損
    害於甲○○、乙○○，該通訊行人員乙○○發覺有異，即告知丙○○等申辦成功
    後再通知領取，乙○○於丙○○離去後遂報警，嗣於同日十九時三十分，丙○○
    前往臺灣大哥大廣識通訊行而欲領取行動電話時，為警當場查獲丙○○。
二、案經臺北縣政府警察局永和分局報請臺灣板橋地方法院檢察署檢察官偵查起訴，
    本院於準備程序進行中，丙○○就被訴事實為有罪之陳述，經告知簡式審判程序
    之旨，並聽取當事人之意見後，裁定進行簡式審判程序。
    理  由
一、右揭事實，業據被告丙○○迭於警訊、偵查及本院審理時坦承不諱，核與證人甲○○、乙○○分別於警訊及本院審理時所證述之情節相符，並有行動電話服務申
    請書影本、偽造之「李維中」身分證影本各二張附卷足憑。是本件事證已臻明確
    ，被告犯行洵堪認定，應予依法論處。
二、核被告丙○○所為，係犯刑法第二百十六條、第二百十二條之行使偽造特種文書
    罪及同法第二百十六條、第二百十條之行使偽造私文書罪。被告與姓名不詳之成
    年男子間就行使偽造特種文書、行使偽造私文書之行為，有犯意聯絡及行為分擔
    ，應論以共同正犯。又被告偽造特種文書、私文書後再持以行使，其低度之偽造
    行為自應為高度之行使行為所吸收，又被告偽造「李維中」署押之行為，係行使
    偽造私文書之部分行為，均應不另論罪。又被告所犯行使偽造特種文書罪與行使
    偽造私文書罪間，有方法、目的之牽連關係，係牽連犯，應依刑法第五十五條之
    規定，從一重以行使偽造私文書罪處斷。爰審酌被告犯後已坦承不諱，態度尚稱
    良好，暨被告素行、犯罪之動機、目的、手段、犯罪後態度等一切情狀，量處如
    主文所示之刑，並諭知易科罰金之折算標準，以示懲儆。末查被告前未曾受有期
    徒刑以上刑之宣告，此有臺灣高等法院被告全國前案紀錄表一份附卷可稽，其因
    思慮未周，致罹刑章，經此偵、審訴訟程序及刑之宣告等教訓，當足策其反躬自
    惕而信無再犯之虞，本院認對被告所宣告之刑以暫不執行為適當，爰併依刑法第
    七十四條第一款之規定諭知緩刑四年，以啟自新。至偽造之「李維中」身分證一
    張，未扣案，亦無證據證明係被告或共犯所有之物，不予宣告沒收；又偽造之行
    動電話服務申請書二紙已移轉予台灣大哥大廣識通訊行所有，至其上「申請人簽
    章」欄內所偽造之「李維中」署押二枚，因該等行動電話服務申請書業已丟棄滅
    失，此據證人乙○○到庭證述屬實（見九十二年十一月十九日審判筆錄），均不
    予宣告沒收，附此敘明。
三、公訴意旨另以：被告丙○○與錢莊真實姓名年籍不詳之男子，共同基於為自己不
    法利益之概括犯意聯絡，於九十二年九月間，由該不詳姓名男子將貼有被告照片
    之偽造身分證件數張，交付予被告，並帶領指示被告持向臺北縣市各行動電話門
    市公司，偽填資料，申請行動電話門號共約十餘次，使該等公司行動電話機房誤
    以為係該行動電話係被假冒名義之租用人所使用，而許以其等通話，並將渠等使
    用電話均紀錄在被假冒名義之租用人帳目上，該男子即藉此分別取得使用行動電
    話通信免付費之財產上不法利益，迄至同年九月十九日晚間七時許，被告基於同
    一犯意，在臺北縣永和市收受該不詳男子交付之（姓名為李維中、身分證字號為
    甲○○所有）之不實偽造身分證件，前往臺北縣永和市○○路三九九號台灣大哥
    大廣識通訊行，冒稱李維中，填寫行動電話服務申請書二份，案經店員乙○○察
    覺有異報警查獲而未遂，因認被告涉犯刑法二百十六條、第二百十條之行使偽造
    私文書罪嫌、同法第二百十六條、第二百十二條之行使變造特種文書罪嫌、同法
    第三百三十九條第二項之詐欺得利罪嫌及同法第三百三十九條第三項、第二項之
    詐欺得利未遂罪嫌。惟按犯罪事實應依證據認定之，無證據不得認定其犯罪事實
    ，刑事訴訟法第一百五十四條第二項定有明文。而刑事訴訟法第一百六十一條已
    於九十一年二月八日修正公布，其第一項規定：檢察官就被告犯罪事實，應負舉
    證責任，並指出證明之方法，因此檢察官對於起訴之犯罪事實，應負提出證據及
    說服之實質舉證責任，倘所提出之證據，不足為被告有罪之積極證明，或其指出
    證明之方法，無從說服法院以形成被告有罪之心證，基於無罪推定之原則，自應
    為被告無罪判決之諭知，最高法院九十二年台上字第一二八號判例可資參照。又
    當事人得聲請法院調查證據，而法院為發見真實，亦得依職權調查證據，但限於
    維護公平正義或對被告之利益有重大關係之事項為限，修正刑事訴訟法第一百六
    十三條第一、二項定有明文。故法院固得依職權調查證據，但並無蒐集證據之義
    務。蒐集證據乃檢察官或自訴人之職責，事實審法院應以調查證據為其主要職責
    ，其調查之範圍，亦以審判中所存在之一切證據為限，案內不存在之證據，即不
    得責令法院為發現真實，應依職權從各方面蒐集證據（最高法院九十一年度臺上
    字第五八四六號判決可資參照）；又被告或共犯之自白，不得作為有罪判決之唯
    一證據，仍應調查其他必要之證據，以察其是否與事實相符，刑事訴訟法第一百
    五十六條第二項亦定有明文。公訴意旨認被告涉有前揭罪嫌，無非以被告之警訊
    及偵查之自白，暨證人乙○○之證詞、甲○○口卡、偽造之李維中身分證影本、
    行動電話服務申請書，為其論據。經查：
  (1)公訴人所指被告於九十二年九月間，持貼有被告照片之偽造身分證件數張，向臺
    北縣市各行動電話門市公司，偽填資料，申請行動電話門號共約十餘次，使該等
    公司行動電話機房誤以為係該行動電話係被假冒名義之租用人所使用，而許以其
    等通話，並將渠等使用電話均紀錄在被假冒名義之租用人帳目上，該男子即藉此
    分別取得使用行動電話通信免付費之財產上不法利益乙節，除被告自白外，檢察
    官就此部分並未主動蒐集證據，遍觀全案卷，亦無該等被害人之姓名年籍資料供
    本院調查，況被告亦到庭供稱：該名成年男子是否有用伊辦的電話打給伊，伊不
    清楚等語（見本院九十二年十一月十九日審判筆錄），檢察官就此部分既未提出
    證據證明，自無從說服法院以形成被告有罪之心證，是自不能僅憑被告之自白，
    即遽認被告有前揭公訴人所指之犯行。
  (2)又查，被告於九十二年九月十九日十九時許，持前揭偽造之身分證及行動電話服
    務申請書，向該通訊行人員乙○○申請行動電話門號，該通訊行人員乙○○發覺
    有異，即告知被告等申辦成功後再通知領取，乙○○於被告離去後遂報警，嗣於
    同日十九時三十分，被告前往臺灣大哥大廣識通訊行而欲領取行動電話時，為警
    當場查獲被告等情，已據證人乙○○到庭證述屬實，則被告顯尚未從前揭通訊行
    取得行動電話，即無著手假冒「李維中」名義使用行動電話詐得通話之不法利益
    可言，尚難認被告有著手詐欺得利行為，至證人乙○○之證詞、甲○○口卡、偽
    造之李維中身分證影本、行動電話服務申請書，充其量僅能證明被告有行使偽造
    私文書、行使變造特種文書之行為，尚難憑此而遽認被告有詐欺得利未遂之犯行
    。
  (3)綜上所述，公訴意旨所指前揭被告犯行，公訴人所提證據未能說服法院以形成被
    告有罪之心證，本應為被告無罪之諭知，惟公訴人認此部分事實與前開有罪部分
    有連續犯、牽連犯之裁判上一罪關係，爰不另為無罪之諭知。
據上論斷，應依刑事訴訟法第二百七十三條之一第一項、第二百九十九條第一項前段
，刑法第二十八條、第二百十六條、第二百十條、第二百十二條、第五十五條、第四
十一條第一項前段、第七十四條第一款，罰金罰鍰提高標準條例第一條前段、第二條
，判決如主文。
本案經檢察官游鉦添到庭執行職務。
中      華      民      國    九十二    年     十一     月    二十八    日
                                  臺灣板橋地方法院刑事第九庭
                                          法  官  林海祥
右正本證明與原本無異。
如不服本判決，應於判決送達後十日內，向本院提出上訴狀。
                                          書記官  陳映孜
中      華      民      國    九十二    年     十一     月    二十八    日
附錄本案論罪科刑主要法條：
中華民國刑法第二百一十條
 (偽造變造私文書罪)
偽造、變造私文書，足以生損害於公眾或他人者，處五年以下有期徒刑。
中華民國刑法第二百一十六條
 (行使偽造變造或登載不實之文書罪)
行使第二百十條至第二百十五條之文書者，依偽造、變造文書或登載不實
事項或使登載不實事項之規定處斷。


司法院資訊處製作；財團法人民間司法改革基金會備份。
